臺灣士林地方法院民事判決　　　　　　 99年度簡上字第185號
上　訴　人　林宏仁
訴訟代理人　李岳明律師
被 上訴 人　兆太國際物流股份有限公司
法定代理人　張世杰
訴訟代理人　林昇格律師
複 代理 人　林淑娟律師
　　　　　　黃維倫律師
上列當事人間損害賠償事件，上訴人對於中華民國99年8 月26日
本院內湖簡易庭99年度湖簡字第700 號第一審判決提起上訴，本
院管轄之第二審合議庭於99年4 月14日言詞辯論終結，判決如下
：
    主  文
上訴駁回。
第二審訴訟費用由上訴人負擔。
    事實及理由
一、被上訴人起訴主張：上訴人於民國98年4 月中旬委託被上訴
    人運送1,404 箱蔓越莓汁至上海。被上訴人已於98年4 月30
    日將蔓越莓汁運抵上海，依約上訴人應給付被上訴人之運費
    及相關規費為新臺幣34萬2,612 元。而如認上訴人非運送契
    約之託運人，因其係持上海眾芝慧貿易有限公司（下稱上海
    眾芝慧公司）名片，代表上海眾芝慧公司與被上訴人締送運
    送契約，亦應依臺灣地區與大陸地區人民關係條例第71條規
    定，就上開運費及相關規費負連帶責任，被上訴人迄未獲清
    償上開運費及相關規費，故於原審依兩造運送契約或依臺灣
    地區與大陸地區人民關係條例第71條之規定，請求上訴人給
    付運費新臺幣34萬2,612 元及自起訴狀繕本送達之翌日（即
    99年1 月26日）起至清償日止按年息5%計算之利息。
二、上訴人則以：本件係由上海眾芝慧公司與被上訴人締送運送
    契約，伊僅單純協助上海眾芝慧公司在臺灣找尋協力廠商，
    報告締約機會，後續締約運送，均由上海眾芝慧公司出面洽
    談，伊未參與，並非運送契約之託運人，亦非上海眾芝慧公
    司之代表人，被上訴人不得依運送契約或臺灣地區與大陸地
    區人民關係條例第71條規定，請求伊給付運費或連帶負責，
    故於原審請求駁回被上訴人之請求。
三、原審認上訴人為運送契約之託運人，故命上訴人給付被上訴
    人新臺幣33萬9,057 元及自99年1 月26日起至清償日止按年
    息5%計算之利息及依職權宣告假執行，另駁回被上訴人其餘
    之請求。上訴人不服提起上訴，於本院聲明：(一)原判決廢棄
    。(二)上開廢棄部分，被上訴人在第一審之訴駁回。被上訴人
    則請求駁回上訴。
四、本院之判斷：
  (一)上訴人為本件運送契約之託運人：
    1.經查，被上訴人曾於98年4 月30日，依託運人之委託將蔓
      越莓汁1,404 箱運抵上海，業據被上訴人提出海運提貨單
      為證（見原審卷第24頁），並有上訴人提出之出口報單影
      本為憑（見原審卷第86頁），應堪信為真實。
    2.上開運送契約之締結，乃因上訴人前往立豐報關行接洽蔓
      越莓汁出口至大陸報關及運送事宜，因立豐報關行與被上
      訴人間有合作關係，故由立豐報關行人員白延美與被上訴
      人接洽運送，嗣由被上訴人業務郭冠廷向立豐報關行報價
      後負責運送等情，此經證人白延進於原審證稱：伊任職於
      立豐報關行…是上訴人來立豐報關行說有果汁要送到上海
      ，再由白延美與被上訴人聯繫等語屬實（見原審卷第102
      頁至第103 頁）。另經證人郭冠廷於原審證稱：伊任職被
      上訴人，替有做進出口的貿易公司做運送，看他們要海運
      或陸運，幫他們排運送…本件一開始是立豐報關行找運送
      公司，伊就幫他們報價等語明確（見本院卷第99頁至第10
      2 頁）。此外，上訴人亦曾書狀坦承：當初上海眾芝慧公
      司欲進口一批蔓越莓果汁…委請伊洽尋協力廠商…伊依上
      海眾芝慧公司之需求，找到配合出口之代工廠商即貴有恆
      企業有限公司（下稱貴有恆公司）後，即委請基隆之報關
      行協助報關及相關運送事宜等語（見原審卷第44-1頁），
      應堪認為真實。
    3.按當事人互相表示意思一致者，無論其為明示或默示，契
      約即為成立。當事人對於必要之點，意思一致，而對於非
      必要之點，未經表示意思者，推定其契約為成立，關於該
      非必要之點，當事人意思不一致時，法院應依其事件之性
      質定之。民法第153 條定有明文。本件上訴人前往立豐報
      關行，委託報關及運送，嗣由立豐報關行聯繫被上訴人負
      責運送，再由被上訴人之員工向立豐報關行報價，於被上
      訴人向立豐報關行報價並承諾負責運送時，當事人間就委
      託及受託運送之必要之點，意思表示已經一致，運送契約
      ，依照上開法律規定，已經成立。
    4.上開運送契約之締結時，實際上聯繫溝通者，雖為立豐報
      關行員工白延美及被上訴人員工郭冠廷。然而依照常情，
      報關行之出口業務，主要應係受委託整理出口報單（APPL
      ICATION FOR EXPORT）、輸出許可證（EXPORT PERMIT ）
      、發票（INVOICE ）、包裝明細（PACKING LIST）、貨物
      稅免稅照、退稅清表、委任書、其他機關委託代查核等相
      關出口應備文件，而從事報關出口之服務。報關行遇有委
      託報關人尚未向船公司簽訂艙位或尚未覓妥運送人者，或
      有提供聯繫接洽訂艙或運送人服務者，但此性質應屬代理
      委託報關之人為之，而非由報關行自任運送之託運人。據
      此，上訴人既委託立豐報關行協助報關及運送，復由立豐
      報關行覓得被上訴人負責運送，且上訴人委託立豐報關行
      協助報關及運送出口，未表示係代表他人為之，此經證人
      白延進即立豐報關行之職員於原審證稱：上訴人就是以個
      人名義，沒有提到代表那家公司等語明確（見原審卷第
      102 頁反頁），應認立豐報關行係代理上訴人與被上訴人
      成立運送契約。從而，被上訴人主張上訴人為本件運送契
      約之託運人，即屬可採。
    5.上訴人雖辯稱：伊僅單純協助上海眾芝慧公司在臺灣找尋
      協力廠商，報告締約機會，後續締約運送契約，均由上海
      眾芝慧公司出面洽談，伊未參與。且本件被上訴人曾向訴
      外人貴有恆公司請求運費，可見被上訴人並非認定上訴人
      為託運人。另原告報告締約機會後，並不知悉有被上訴人
      存在，亦未曾與被上訴人之員工聯繫。且本件運送出貨前
      ，曾有2 次出貨，被上訴人均順利向上海眾芝慧公司請到
      運送款項云云，然查：
      (1)上訴人於原審既以書狀陳稱：伊委請基隆之報關行協助
        報關及相關運送事宜（見原審卷第44-1頁）…安排出口
        至上海…詢問報關行白小姐是否可安排出口，由於白小
        姐的幫忙，貨得以出口到達上海等語（見原審卷第81頁
        ），顯然上訴人已經為報關及運送之委託，立豐報關行
        並已依上訴人委託，代上訴人與被上訴人成立運送契約
        ，此運送契約之成立，尚不因上訴人最初不知立豐報關
        行代理締約之對象而受影響。據此，上訴人辯稱：其僅
        係報告訂約機會，後續締約運送契約，並未參與云云，
        難認可採。
      (2)本件運送契約託運出口之蔓越莓汁曾遭退運，退運後上
        訴人曾與被上訴人之員工郭冠廷聯繫，要求繼續幫忙操
        作，郭冠廷並曾拜訪上訴人，上訴人乃提供印有「上海
        眾芝慧貿易有限公司」及「林宏仁」之名片1 張，稱其
        為上海眾芝慧公司之合夥人，請郭冠廷放心等語，此經
        證人郭冠廷於原審證述在卷（見原審卷第102 頁），亦
        有被上訴人提出之名片影本1 張附卷為證（見原審卷第
        61頁）。而上訴人亦於原審以書狀陳稱：過程中白小姐
        提供上海澤能國際貨物運輸代理有限公司（下稱上海澤
        能公司）高先生之聯繫電話，上訴人隨即提供上海眾芝
        慧司與其連繫…經過第1 次出貨上海眾芝慧公司後，認
        定上訴人是可信任之委託人，寄望往後委託之便，於是
        自行製名片…上訴人曾與郭冠廷相約見面等語（見原審
        卷第81頁），可知上訴人於運送契約成立後，仍續提供
        進出口之相關細節訊息，於運送遭遇難題時，亦曾出面
        處理運送相關事宜，其辯稱：僅報告締約機會，後續…
        均未參與云云，與事實不符，不能採信。
      (3)被上訴人就本件運費，雖曾向貴有恆公司為請求，此見
        被上訴人以貴有恆為運費請求對象，寄發存證信函、通
        知及請款單，即可明瞭（見原審卷第14頁至第23頁）。
        然而，契約之當事人判定，應以締約時意思表示合致之
        情形為斷。債權人締約後，誤認非契約當事人為債務人
        ，而請求履行債務者，所在多有，誤認並起訴請求後，
        發覺錯誤而撤回訴訟者，亦非鮮見。是被上訴人雖曾向
        貴有恆公司請求運費，但並非當然可以推知運送契約之
        真正締結對象即非上訴人。上訴人以被上訴人曾向貴有
        恆公司起訴請求運費為由，辯稱自己並非運送契約之託
        運人，顯非可採。
      (4)上訴人辯稱本件運送契約前，即曾有2 次出貨，被上訴
        人就該2 次出貨已順利向上海眾芝慧公司請款一節，此
        為被上訴人所不否認（見本院卷第49頁），堪信為真實
        。然運送契約之締結，託運人與運送人非不得經第三人
        同意，約定運送人得向該第三人請求運費。運送契約當
        事人有此約定者，託運人並不因此脫離契約當事人之地
        位。本件觀諸前情，雖可認運送契約之雙方應有「被上
        訴人得向上海眾芝慧公司請求運費」之約定，但上訴人
        既為委託運送之人，依照上開說明，不得因被上訴人得
        向上海眾芝慧請求運費，即認上訴人非本件運送契約之
        託運人。
      (5)兩造既約定被上訴人得向上海眾芝慧公司請求運費，則
        被上訴人另透過上海澤能公司向上海眾芝慧公司表明運
        費明細及要求提供進口相關文件（見原審卷第84頁、第
        85頁），即與常理相符。上訴人提出上開文件影本，辯
        稱其非運送契約之託運人，亦非可採。
      (6)本件運送之出口報單，乃因上訴人並非出口商，始列貴
        有恆公司為出售人，此經證人白延進證稱：因為上訴人
        是個人，沒辦法以個人名義出口，伊告訴上訴人就以他
        買的果汁廠商名義出口等語屬實（見原審卷第102 頁）
        ，據此，自不能因出口報單上記載貴有恆為蔓越莓汁之
        出售人即認為上訴人非運送契約之當事人，併予指明。
  (二)被上訴人得請求上訴人給付運費及相關規費新臺幣33萬9,05
    7 元及其遲延利息：
    1.按契約當事人之一方，約定由第三人對於他方為給付者，
      於第三人不為給付時，應負損害賠償責任。民法第268 條
      定有明文。本件上訴人為系爭貨物運送契約之託運人，並
      約定由第三人上海眾芝慧公司給付運費及相關規費，系爭
      貨物既由原告完成運送，上海眾芝慧公司即應依運送契約
      負擔運費及相關規費，今被上訴人未能自上海眾芝慧公司
      受償，依照上開法律規定，被上訴人即得向上訴人請求損
      害賠償責任而給付運費及相關規費。
    2.被上訴人運送蔓越莓汁抵上海，其運費及相關規費用共計
      新臺幣34萬2,612 元，有被上訴人提出之費用繳款書、匯
      率表、積欠費用明細、發票（見原審卷62至66、第121 至
      126 頁）附卷可稽。上訴人於原審就運費及相關規費之數
      額未為爭執，應堪信為真正。上訴人提起上訴後，雖就上
      訴人之主張全數爭執。惟按當事人對於他造主張之事實，
      於言詞辯論時不爭執者，視同自認。自認之撤銷，除別有
      規定外，以自認人能證明與事實不符或經他造同意者，始
      得為之。民事訴訟法第279 條第3 項、第280 條第1 項定
      有明文。上訴人於原審言詞辯論時，就本件運費及相關規
      費數額共計新臺幣34萬2,612 元，未為爭執，依法應視為
      自認。上訴人提起上訴後，始全數爭執，應認有撤銷自認
      之意，依照前開說明，其撤銷自認須經被上訴人同意或證
      明所自認之事實與事實不符，始得為之。上訴人並未舉證
      證明所自認者與事實不符，且被上訴人復未同意其撤銷自
      認，則上訴人之自認不得撤銷，本件運費及相關規費用共
      計新臺幣34萬2,612 元，仍堪認定。又被上訴人自承其運
      送之蔓越莓汁，因在上海無人收貨，經委託第三人代為拍
      賣，得款人民幣726 元（折合新臺幣3,555 元）等情，經
      抵扣後，被上訴人得請求之運費及其他必要費用為即為新
      臺幣33萬9,057 元，就此被上訴人得向上訴人請求損害賠
      償責任而為給付。
    3.按給付無確定期限者，債務人於債權人得請求給付時，經
      其催告而未為給付，自受催告時起，負遲延責任，其經債
      權人起訴而送達書狀，或依督促程序送達支付命令，或為
      其他相類之行為者，與催告有同一之效力，民法第229 條
      第2 項訂有明文。本件被上訴人上開請求權，其給付並無
      確定期限，依前揭規定，上訴人應自收受起訴狀繕本送達
      之翌日起，負遲延責任。從而，被上訴人應得請求上訴人
      給付新臺幣33萬9,057 元，及自起訴狀繕本送達翌日（即
      99年1 月26日）起至應清償日止按年息百分之5 計算之利
      息。
五、綜上所述，被上訴人本於前揭原因事實，依運送契約之法律
    關係，請求上訴人給付新臺幣34萬2,612 元及自99年1 月26
    日起至清償日止按年息5%計算之利息，於新臺幣33萬9,057
    元及自99年1 月26日起至清償日止按年息5%計算之利息之範
    圍內，為有理由，應予准許。逾此部分，並非有據，應予駁
    回。原審據此，命上訴人給付新臺幣33萬9,057 元及法定遲
    延利息，並依職權宣告假執行，另駁回被上訴人其餘請求，
    經核均無違誤。上訴意旨猶執前詞，指摘原判決不當，求予
    廢棄改判，為無理由，應予駁回。
六、本件事證已臻明確，兩造其餘主張、陳述及所提之證據，經
    審酌均於判決結果，不生影響，爰不一一論述，附此敘明。
七、據上論結，本件上訴為無理由，依民事訴訟法第436 條之1
    第3 項、第436 條、第449 條第1 項、第78條，判決如主文
    。
中    華    民    國  100     年    4     月    28    日
                  民事第二庭審判長法  官  方彬彬
                                  法  官  蕭錫証
                                  法  官  周群翔
以上正本係照原本作成。
本判決不得上訴。
中    華    民    國  100     年    4     月    28    日
                                  書記官  游育慈